臺中高等行政法院判決
　　　　　　　　　　　　　　　　　　 94年度訴字第00152號
　　　　　　　　　　　　　　　.
原　　　告　甲○○○
訴訟代理人　丙○○
被　　　告　臺中市稅捐稽徵處
代　表　人　乙○○
訴訟代理人　丁○○
上列當事人間因有關稅捐事務事件，原告不服臺中市政府中華民
國94年1月19日府法訴字第0940011331號訴願決定，提起行政訴
訟。本院判決如下︰
　　主  文
原告之訴駁回。
訴訟費用由原告負擔。
　　事  實
一、事實概要：
    緣原告所有坐落臺中市○區○○街25號房屋(下稱系爭房屋)
    ，經被告依民國(下同)93年度房屋稅籍清查計畫實地勘查，
    發現第3層為增建，爰以93年6月28日中市稅財字第09312026
    98號函核定該增建部分之構造別(磚造)、面積及房屋現值等
    ，並自同年7月起課徵房屋稅。原告不服前開核定提出異議
    ，請求重行核計。經被告派員會同原告實地勘查結果，就房
    屋構造別部分仍維持原核定，原告仍不服，提起訴願遭駁回
    ，遂提起本件行政訴訟。
二、兩造聲明：
    (一)原告聲明求為判決：
　　　1.撤銷訴願決定及原處分。並將原核定「磚造」改核定為
　　　　「鋼鐵造」。
      2.訴訟費用由被告負擔。
　　(二)被告聲明求為判決：原告之訴駁回。
三、兩造陳述：
    (一)原告主張：
      1.按一房屋之構造別，係以能夠支撐、承垂直及水平載重
        之「柱」及「樑」為依歸。要難以隔間、隔音、不具支
        撐載重功能之砌磚牆壁作為核定構造別之依據。被告僅
        以系爭房屋舊有1、2樓為磚造建物，3樓增建部分亦以
        砌磚作牆及隔間，即認係為「磚造」，並拍照已裝潢完
        成之建物為憑，竟忽視1、2樓建物已有30年之久，原告
        豈敢冒生命、財產之安全，將原有之3樓鋼柱、鋼樑拆
        除，全部用磚造方式改建。另由卷附系爭房屋相鄰之錦
        華街21號，即相鄰一起改建，但未砌磚隔間，又未裝潢
        鋪上天花板，仍保留披露原有之鋼鐵架柱與樑之材料，
        及整排5間整齊劃一，同時改建之痕跡照片6張，亦足證
        系爭之建物絕非磚造，應改以鋼鐵造核定，始為公允。
      2.本件系爭房屋之柱、樑係使用輕量鐵材，牆壁為一塊磚
        ，屋頂為山形鐵造屋架。依臺中市簡化評定房屋標準價
        格及房屋現值作業要點第4點規定之「鋼鐵造」，其要
        件為：柱樑使用各項鐵材、其牆壁為鐵骨、屋頂為山形
        鐵造屋架。系爭房屋除牆壁不使用鐵骨，但使用2分之1
        磚塊(作圍幕用途，不具支撐載重功能)外，其餘均合於
        鋼鐵造之要件。又該要點規定「磚造」之要件則為：柱
        、牆壁使用紅磚，樑大部分使用木造，屋頂大部分為山
        形木造或竹造屋架。而系爭房屋僅牆壁使用2分之1磚塊
        而已，其餘均不合上開要件。
      3.至被告雖稱錦華街23號、27號、29號房屋亦同核定為磚
        造，惟其尚不得以核定錯誤之事實，作為否定原告主張
        之依據。又系爭房屋3樓未改造前，被告曾於82年12月
        間在測繪調查之房屋平面圖上，早已註記「鐵架無門窗
        」等字樣，亦足證系爭房屋確屬「鋼鐵造」無誤。
    (二)被告答辯：
      1.原告所有系爭房屋，經被告依93年度房屋稅籍清查計畫
        實地查核，查獲已增建第3層，遂以93年6月28日中市稅
        財字第0931202698號函核定增建部分之構造別為磚造，
        及面積、房屋現值等，並自93年7月起課徵房屋稅。原
        告於同年7月16日就該核定事項提出異議，請求重行核
        計，被告於同年8月16日派員會同原告實地勘查結果，
        認該核定之處分並無不合，並以93年9月15日中市稅財
        字第0931203368號函，將勘認結果復知原告。
      2.本件系爭增建之第3樓層房屋，未領有使用執照及建造
        執造，按臺中市簡化評定房屋標準價格及房屋現值作業
        要點第4點規定，其房屋之構造別，係以現場勘定調查
        之資料為準。鑒於建物之柱樑是否使用鋼材，從外觀無
        法判斷，原告亦未提出相關佐證，乃經被告派員會同原
        告現場勘查，建物之牆壁及隔間係使用紅磚砌成，有照
        片多幀附卷可稽，此與原告聲稱「改建為住宅時原結構
        未拆除，僅加上磚壁，並隔間」其中有關牆壁之砌造及
        隔間係以紅磚所為，亦屬相合，依上開要點第4點所訂
        ，自應歸屬「磚造」之建物。另鑒於該增建部分之構造
        與原有房屋為加強磚造者不同，依同要點第7點第1款所
        訂，應以該增建構造種類為「磚造」，總層數為1層層
        數之標準單價計算，並按「臺中市房屋標準單價表」所
        列，每平方公尺核定標準單價為1,000元。
      3.又依前開要點第4點規定，在未領有建造執照而須赴現
        場勘定調查時，認定建物構造係鋼鐵造抑或為磚造之主
        要差異在於「鋼鐵造」其牆壁大部分為鐵骨，而「磚造
        」係柱、牆壁使用紅磚之房屋；雖原告稱增建部分係以
        其3樓原遮陽棚之主要結構鋼架、鋼樑改建，並未拆除
        ，應核定為鋼鐵造房屋，惟以牆壁、內牆係用紅磚砌成
        等事觀之，已不符該要點第4點第7款規定，鋼鐵造之建
        物除樑柱使用各型鐵材，其牆壁大部分亦須為鐵骨，其
        不屬鋼鐵造之建物自明。原告固稱「‥‥，除21號1棟
        ，因故未加磚牆圍幕，及天花板，予以隔間。其餘4棟
        ，包括原告25號則均砌僅1塊磚寬之『紅磚隔間』，‥
        ‥。」惟徵諸上述，除以磚造之構造核認系爭增建之建
        物並無不合外，被告亦已同時就相鄰同街23號、27號、
        29號增建第3樓層房屋之構造別為一致之核認，並核定
        為「磚造」，至原告所舉同街21號房屋一事，基於並無
        如本案有增改建情事，其基礎不同，即難採為比較之依
        據，自無須論究。
　　理  由
一、按「納稅義務人應於房屋建造完成之日起30日內檢附有關文
    件，向當地主管稽徵機關申報房屋稅籍有關事項及使用情形
    ；其有增建、改建變更使用或移轉、承典時，亦同。」、「
    主管稽徵機關應依不動產評價委員會評定之標準，核計房屋
    現值。依前項規定核計之房屋現值，主管稽徵機關應通知納
    稅義務人。納稅義務人如有異議，得於接到通知書之日起30
    日內，檢附證件，申請重行核計。」為房屋稅條例第7條及
    第10條所規定。又「適用『臺中市房屋標準單價表』核計房
    屋現值時，對房屋之構造、用途、總層數及面積等，應依建
    築管理機關核發之使用執照(未領使用執照者依建造執照)所
    載之資料為準。但未領使用執照(或建造執照)之房屋，以現
    場勘定調查之資料為準。未領建造執照者，其構造別依下列
    說明認定：‥‥(七)鋼鐵(架)造：柱樑使用各型鐵材，其牆壁
    大部分為鐵骨，屋頂為山形鐵造屋架。‥‥(十)磚造：柱、牆
    壁使用紅磚之房屋，樑大部分使用木造，屋頂大部分為山形
    木造或竹造屋架。‥‥」為臺中市簡化評定房屋標準價格及
    房屋現值作業要點第4點所訂定。
二、本件原告所有系爭房屋，經被告依93年度房屋稅籍清查計畫
    實地勘查，發現第3層為增建，爰以93年6月28日中市稅財字
    第0931202698號函核定該增建部分之構造別(磚造)、面積及
    房屋現值等，並自同年7月起課徵房屋稅。原告不服前開核
    定提出異議，請求重行核計。經被告派員會同原告實地勘查
    結果，就房屋構造別部分仍維持原核定，原告仍不服，循序
    提起本件訴訟，為如事實欄所載之主張。經查：
    (一)本件原告所有系爭房屋增建第3層部分，因未領有建造執
      造及使用執照，依臺中市簡化評定房屋標準價格及房屋現
      值作業要點第4點規定，其構造、用途、及面積等應以現
      場勘定調查之資料為準。案經被告於93年8月16日派員現
      場勘查結果，從外觀可見其牆壁及隔間均使用紅磚砌成，
      此有相片8紙在原處分卷可稽，原告猶執被告於82年12月
      間在測繪調查之房屋平面圖上，註記「鐵架無門窗」等字
      樣，即據以主張系爭房屋確屬「鋼鐵造」，核無足採。
    (二)系爭房屋第3層之柱樑是否使用鋼材，從外觀無法判斷，
      原告亦未提出相關佐證，自難遽以採信其說詞。況依臺中
      市簡化評定房屋標準價格及房屋現值作業要點第4點第10
      款對磚造之定義為：柱、牆壁使用紅磚之房屋，樑「大部
      分」使用木造，屋頂「大部分」為山形木造或竹造屋架。
      系爭房屋第3層之外牆及內部隔間既均使用紅磚砌成，其
      屋頂縱係以鐵架搭建，而非「大部分」以山形木造或竹造
      為屋架，亦應歸屬為磚造之房屋。另依前開要點第4點第7
      款對鋼鐵(架)造之定義，鋼鐵造之建物除柱樑使用各型鐵
      材，其牆壁大部分亦須為鐵骨觀之，系爭房屋第3層不屬
      鋼鐵造之建物自明。
三、綜上所述，被告依首揭規定核定原告所有系爭房屋第3層之
    構造別為「磚造」，經核無違誤。訴願決定予以維持，亦無
    不合。原告聲明求為撤銷，暨請求將原核定「磚造」改核定
    為「鋼鐵造」，俱無理由，應予駁回。兩造其餘訴辯事由，
    與判決結果不生影響，爰不復一一論述，併予敘明。
據上論結，本件原告之訴為無理由，爰依行政訴訟法第195條第1
項後段、第98條第3項前段，判決如主文。
中　　華　　民　　國　　94　　年　　6　　月　　16　　 日
                第二庭審判長法  官　王茂修
                            法  官　莊金昌
                            法  官　王德麟
以上正本證明與原本無異。
如不服本判決，應於判決送達後20日內向本院提出上訴書狀，其
未表明上訴理由者，應於提起上訴後20日內向本院提出上訴理由
書(須依對造人數附具繕本)；如於本判決宣示或公告後送達前提
起上訴者，應於判決送達後20日內補提上訴理由書(須附繕本)。
未表明上訴理由者，逕以裁定駁回。
提起上訴應預繳送達用雙掛號郵票390元(34元及5元郵票各10份)。
中　　華　　民　　國　　94　　年　　6　　月　　16　　 日
　　　　　　　　　　　　　　書記官　蔡宗融
